【裁判字號】    90,台上,6107
【裁判日期】    901004
【裁判案由】    違反毒品危害防制條例
【裁判全文】
最高法院刑事判決                                九十年度台上字第六一○七號
    上  訴  人  甲○○
右上訴人因違反毒品危害防制條例案件，不服台灣高等法院中華民國九十年六月七日
第二審判決（九十年度上訴字第八五三號，起訴案號：台灣新竹地方法院檢察署八十
八年度偵字第六九一○號），提起上訴，本院判決如左：
    主  文
原判決撤銷，發回台灣高等法院。
    理  由
本件原判決認定上訴人甲○○於民國（下同）八十六年十一月二十二日受有期徒刑十
月執行完畢，復意圖營利，基於概括之犯意，先向綽號「小羅」者，以每公克約新台
幣（下同）七百七十八元之價格，販入第二級毒品安非他命，再以每公克約一千元之
價格出售牟利；並先後於八十八年七月底某日、八月中上旬某日及九月初某日，由陳
小風以0000000000號、0000000000號行動電話與甲○○聯絡，
約明在新竹市中華大學校門口，每次將約五公克之安非他命，以五千元之價格，出售
予陳小風施用，計三次，得款一萬五千元；嗣陳小風於八十八年九月十四日晚上八時
許，為警在其新竹市○○○路一五二號住處查獲後，供出係向綽號「達摩」者購買。
至同年月十五日下午二時許，經警循線在苗栗縣竹南鎮龍鳳里山寮一七八號郭玉蓮住
處，逮捕甲○○，自其所有之自用小客車內起出安非他命四十點六公克，並經陳小風
指認其即該綽號「達摩」者，而為警查獲等情。因而撤銷第一審不當之判決，改判論
處上訴人連續販賣第二級毒品罪刑，固非毫無見地。
惟查：(一)、認定犯罪事實所憑之證據，雖不以直接證據為限，間接證據亦包括在內，
但無論其為直接或間接證據，其為訴訟上之證據，必須達於一般人均可得確信其為真
實之程度，而無合理之懷疑存在時，始得據為被告有罪之認定，倘若犯罪事實之證明
尚未達此一程度，仍有合理之懷疑存在，審理事實之法院即應盡職權調查證據，澄清
此項合理之懷疑，使之達於可得確信之程度，方為適法，否則仍不能遽為被告有罪之
判斷。又施用第一、二級毒品之人，如供出毒品之來源，因而破獲者，得減輕其刑，
毒品危害防制條例第十七條定有明文。則吸用第二級毒品者供出毒品來源之供述，雖
非絕無證據能力，但為防範其作利己損人之不實供述，自須擔保該項供述之真實性，
始得作為判斷之依據。故事實審法院必須調查其他證據，以資審認，必至因其他證據
之證明力已可確信該項供述為真實而無合理之懷疑時，始得據為對他人不利之認定。
原判決認定上訴人有前開販賣第二級毒品安非他命予陳小風三次之事實，係以證人陳
小風在警訊及檢察官偵查中之證供，為主要之證據；然上訴人自警訊迄原審均否認有
販賣第二級毒品安非他命予陳小風之犯行，證人陳小風在警訊及檢察官偵查中雖證稱
其有於前開時地每次以五千元之價格向上訴人購買第二級毒品安非他命，惟未供述有
向上訴人購買或調取第一級毒品海洛因等情（見偵查卷第十一頁、第三十頁），其在
第一審審理中改證稱：「海洛因及安非他命均有（指向上訴人）拿過，安非他命有時
候買三、四、五千元不等，海洛因只有拿一次五千元。」等語（見一審卷第五十五頁
背面），該證人在警訊、檢察官偵查中及第一審調查時就其有無向上訴人購買或調取
第一級毒品海洛因乙節，前後證述內容並不一致。況證人陳小風在警訊及檢察官偵查
中指稱：「我打他（指上訴人）行動電話0000000000及00000000
00號二支電話聯絡交易毒品」等語（見偵查卷第十一頁正面、第三十頁背面），然
0000000000號行動電話屬江進寶所有，自八十八年六月至十二月間並無通
聯紀錄；另上訴人所有之0000000000號行動電話於八十八年九月份以前，
亦無通聯紀錄，有和信電訊股份有限公司八十九年二月二十九日、八十九年三月二十
七日函文在卷可稽（見偵查卷第五十一頁至五十二頁、第六十三頁至六十五頁）；至
0000000000號行動電話係預付卡客戶所購買，無法證明為上訴人所有，亦
有遠傳電信股份有限公司簡便行文表在卷可按（見偵查卷第三十九頁），則證人陳小
風在警訊、檢察官偵查中供述內容之真實性，已非無疑；原審未進一步調查其他證據
，以資審認，並敘明該證人在警訊及檢察官偵查中不利於上訴人之證詞確屬真實可信
，竟遽以資為上訴人有本件販賣第二級毒品安非他命予陳小風之判斷依據，揆之上開
說明，自與上開證據法則有違，且有調查職責未盡及判決理由不備之違法。(二)、原判
決認定上訴人有販賣第二級毒品之事實，事實欄內亦載明有自上訴人所有之自用小客
車內起出安非他命四十點六公克，理由內認定「惟由被告被查獲時所持有之安非他命
四十點六公克之進價判斷，……而被告被查獲時所持有之安非他命，確係重四十點六
公克，……據此計算，被告買進安非他命之價格，每公克約僅七百七十八元，乃竟以
每公克約一千元之價格出售予陳小風，已如前述，被告有販賣安非他命圖利之事實，
亦可認定」，但理由內並未說明上開自上訴人所有自用小客車查獲之四十點六公克物
品確屬安非他命，亦有理由不備之違法。以上諸端，或為上訴意旨所指摘，或為本院
得依職權調查之事項，應認原判決有撤銷發回更審之原因。
據上論結，應依刑事訴訟法第三百九十七條、第四百零一條，判決如主文。
中      華      民      國     九十     年      十      月      四      日
                              最高法院刑事第十二庭
                                  審判長法官  呂  潮  澤
                                        法官  陳  世  雄
                                        法官  孫  增  同
                                        法官  林  開  任
                                        法官  蕭  權  閔
      右正本證明與原本無異
                                              書  記  官
中      華      民      國     九十     年      十      月      九      日


司法院資訊處製作；財團法人民間司法改革基金會備份。
